臺灣高等法院臺中分院刑事判決　　　　100年度上訴字第250號
上　訴　人
即　被　告　吳皓寬
指定辯護人　本院公設辯護人　郭博益
上列上訴人因毒品危害防制條例案件，不服臺灣臺中地方法院99
年度訴字第3561號中華民國99年12月31日第一審判決(起訴案號
：臺灣臺中地方法院檢察署99年度偵字第23327、25358號)，提
起上訴，本院判決如下：
    主  文
上訴駁回。
    犯罪事實
一、吳皓寬明知愷他命(Ketamine)為毒品危害防制條例第2條第2
    項第3款規定之第三級毒品，不得非法持有、運輸，亦屬行
    政院依據懲治走私條例第2條第3項公告不得私運進口之管制
    進出口物品，不得自大陸地區私運進入臺灣地區得運輸或私
    運進口。仍基於運輸及走私毒品愷他命之犯意，自行前往大
    陸地區，並於民國(下同)99年10月2日左右，在大陸地區向
    姓名年籍不詳綽號「小林」之男子以人民幣11000元之價格
    ，購買愷他命毛重約509.35公克後，再謀以運輸、走私愷他
    命方式返臺。吳皓寬隨後於99年10月8日上午某時，以將愷
    他命夾藏於其所有之NIKE牌運動內褲內，再用膠帶捆綁在鼠
    膝部方式，自大陸廈門地區搭乘捷安輪至臺灣地區福建省金
    門縣入境，預定再從金門縣搭乘飛機返回臺中清泉崗機場，
    而將上開愷他命毒品運輸、走私返臺。嗣經警於99年10 月8
    日16時30分左右，在金門縣水頭碼頭入境處，當場查獲吳皓
    寬運輸、走私第三級毒品愷他命，並扣得上開愷他命毒品3
    包(合計淨重498.769公克、取樣2.49公克，驗餘淨重
    496.279公克，純度66.3％、純質淨重330.6838公克)、綑綁
    毒品用之NIKE牌運動內褲1件。
二、案經內政部警政署航空警察局移送臺灣臺中地方法院檢察署
    檢察官偵查起訴。
    理  由
一、按被告以外之人於審判外之言詞或書面陳述，除法律有規定
    者外，不得作為證據。又被告以外之人於審判外之陳述，雖
    不符前4條之規定，而經當事人於審判程序同意作為證據，
    法院審酌該言詞陳述或書面陳述作成時之情況，認為適當者
    ，亦得為證據。當事人、代理人或辯護人於法院調查證據時
    ，知有第159條第1項不得為證據之情形，而未於言詞辯論終
    結前聲明異議者，視為有前項之同意，刑事訴訟法第159條
    第1項、第159條之5第1項、第2項分別定有明文。從而，刑
    事訴訟法第159條之5規定之傳聞例外，乃基於當事人進行主
    義中之處分主義，藉由當事人等「同意」之此一處分訴訟行
    為與法院之介入審查其適當性要件，將原不得為證據之傳聞
    證據，賦予其證據能力。本乎程序之明確性，其第1項「經
    當事人於審判程序同意作為證據」者，當係指當事人意思表
    示無瑕疵可指之明示同意而言，以別於第2項之當事人等「
    知而不為異議」之默示擬制同意。當事人已明示同意作為證
    據之傳聞證據，並經法院審查其具備適當性之要件者，若已
    就該證據實施調查程序，即無許當事人再行撤回同意之理，
    以維訴訟程序安定性、確實性之要求。此一同意之效力，既
    因當事人之積極行使處分權，並經法院認為適當且無許其撤
    回之情形，即告確定，其於再開辯論不論矣，即令上訴至第
    二審或判決經上級審法院撤銷發回更審，仍不失其效力(最
    高法院99年度臺上字第3425判決參照)。查本案認定事實所
    引用之卷證資料，除原已符同法第159條之1至第159條之4規
    定、及法律另有規定等傳聞法則例外規定，而得作為證據外
    ，其餘卷證資料，並無證據證明係公務員違背法定程序所取
    得，而檢察官、被告、辯護人於本院審理時，均同意作為證
    據，且本院審酌上揭陳述作成時之情況，並無違法取證之瑕
    疵，亦認以之作為證據為適當，是本件有關被告以外之人於
    審判外之言詞或書面陳述等供述證據，依上說明，自均得為
    證據，合先敘明。
二、上訴人即被告(下稱被告)吳皓寬於警詢、檢察官偵查、原審
    及本院審理中，對於上開犯罪事實均坦承不諱，復有內政部
    警政署航空警察局臺北分局搜索扣押筆錄、扣押物品目錄表
    、旅客入出境記錄查詢、被告廈門登船牌影本、護照影本、
    高雄關稅局扣押貨物、運輸工具收據及搜索筆錄、安檢查獲
    處置單各1份及查獲照片6幀附卷可稽，並有上開毒品3包、
    被告所有供綑綁毒品用之NIKE牌運動內褲1件扣案可資佐證
    。又扣案之3包毒品，經送交通部民用航空局航空醫務中心
    鑑定結果，確實檢出第三級毒品愷他命成分，實稱毛重
    509.35公克，淨重498.769公克，取樣2.49公克，餘重
    496.279公克，純度為66.3%，純質淨重330.6838公克，此有
    該局99年10月25日航藥鑑字第0996603Q號毒品鑑定書1紙附
    卷可憑。綜上事證明確，足見被告所為之自白，與事實相符
    而可採信，其運輸第三級毒品之犯行，堪以認定，應依法論
    科。
三、查愷他命係毒品危害防制條例第2條第2項第3款所列管之第
    三級毒品，不得持有或販賣。而毒品危害防制條例所列毒品
    係屬依懲治走私條例第2條所定由行政院公告「管制物品項
    目及其數額」所列甲類第4款之管制進出口物品，不限其數
    額，均不得私運進口及運輸。又自大陸地區私運物品進入臺
    灣地區，或自臺灣地區私運物品前往大陸地區者，以私運物
    品進口、出口論，適用懲治走私條例規定處斷，懲治走私條
    例第12條定有明文。而運輸毒品或運送走私物品罪之成立，
    並非以所運輸之毒品或運送之走私物品已運扺目的地為完成
    犯罪之要件；是以，區別各該罪既遂、未遂之依據，應以已
    否起運離開現場為準，如已起運離開現場，其構成要件之輸
    送行為即已完成，不以達到目的地為既遂之條件(最高法院
    92年度台上字第3096號判決意旨參照)。查被告吳皓寬自廈
    門私運、運輸屬於第三級毒品之愷他命抵達我國金門縣水頭
    碼頭，顯已進入我國領域內，其私運管制物品毒品愷他命進
    口及運輸毒品愷他命之行為即已經完成，而屬既遂之狀態，
    則被告廈門私運愷他命進入臺灣地區，應依懲治走私條例第
    12條之規定，論以準走私罪。是核被告所為，係犯毒品危害
    防制條例第4條第3項之運輸第三級毒品既遂罪，及懲治走私
    條例第12條、第2條第1項之準私運管制物品進口既遂罪(起
    訴法條漏引同條例第12條，容有未洽)。被告持有第三級毒
    品(因本件被告持有第三級毒品純質淨重已達20公克以上，
    應依毒品危害防制條例第11條第5項規定應處以刑罰)之低度
    行為，應為其運輸第三級毒品及準私運管制物品K他命進口
    之高度行為所吸收，不另論罪。被告以一個運輸第三級毒品
    之行為，同時觸犯毒品危害防制條例第4條第3項及懲治走私
    條例第12條、第2條第1項之罪，係以一行為觸犯數罪名，應
    依刑法第55條想像競合犯之規定，從一重之毒品危害防制條
    例第4條第3項規定處斷。再被告於偵查中、原審及本院審理
    時均自白其所為運輸第三級毒品犯行，爰依毒品危害防制條
    例第17條第2項之規定，就被告所犯運輸第三級毒品罪減輕
    其刑。
四、再按毒品危害防制條例第18條第1項前段之規定，應予沒收
    銷燬之毒品，以經查獲之第一、二級毒品為限。又毒品依其
    成癮性、濫用性及對社會危害性，共分為4級，上開條例並
    就製造、運輸、販賣、意圖販賣而持有、以非法方法使人施
    用、引誘他人施用及轉讓不同等級之毒品等行為，分別定其
    處罰。至施用或持有純質淨重未滿20公克之第三、四級毒品
    ，因其可罰性較低，故未設處罰規定，僅就施用及持有第一
    、二級毒品及持有純質淨重20公克以上之第三、四級毒品科
    以刑罰。然鑑於第三、四級毒品均係管制藥品，特於同條例
    第11條之1明定無正當理由，不得擅自持有；第18條第1項後
    段復規定查獲之第三、四級毒品，無正當理由而擅自持有者
    ，沒入銷燬之。從而依同條例第18條第1項後段應沒入銷燬
    之毒品，專指查獲施用或持有之第三、四級毒品而言；倘係
    查獲製造、運輸、販賣、意圖販賣而持有、以非法方法使人
    施用、引誘他人施用或轉讓第三、四級毒品，既屬同條例相
    關法條明文規定處罰之犯罪行為，即非該條項應依行政程序
    沒入銷燬範圍。又同條例第19條第1項所定「供犯罪所用或
    因犯罪所得之物」，係指犯第4條至第9條、第12條、第13條
    或第14條第1項、第2項之罪所用或所得之物，不包括毒品本
    身在內，是尚不得援用此項規定為第三、四級毒品之沒收依
    據。再同條例對於查獲之製造、運輸、販賣、意圖販賣而持
    有、以非法方法使人施用、引誘他人施用及轉讓第三、四級
    毒品之沒收，並無特別規定，如其行為已構成犯罪，則該毒
    品即屬不受法律保護之違禁物，應回歸刑法之適用，依刑法
    第38條第1項第1款之規定沒收之，始為適法(最高法院96年
    度臺上字第89號、第727號判決意旨參照)。經查，本件扣案
    之愷他命3包係被告犯本件運輸第三級毒品而持有，揆諸前
    開說明，乃屬違禁物，爰依刑法第38條第1項第1款之規定，
    予以宣告沒收；至因鑑驗所耗損之愷他命部分，既已滅失，
    即不另為沒收之諭知；另扣案用以包裝本件第三級毒品愷他
    命之包裝袋3個及NIKE牌運動內褲1條，均供盛裝、掩飾或防
    止本件第三級毒品愷他命裸露、逸出及潮濕，以便於運輸第
    三級毒品愷他命所用之物，且為被告所有，均應依毒品危害
    防制條例第19條第1項之規定，併予宣告沒收。另扣案之門
    號0000000000、0000000000號行動電話各1支(均含SIM卡)，
    雖屬被告所有，然並無直接證據證明為供犯本件犯罪所用之
    物，爰不予宣告沒收，附此敘明。
五、原審經審理結果，以被告吳皓寬犯罪事證明確，適用毒品危
    害防制條例第4條第3項、第17條第2項、第19條第1項，懲治
    走私條例第2條第1項、第12條，刑法第11條前段、第55條、
    第38條第1項第1款等規定，並審酌第三級毒品愷他命日益泛
    濫，對國人之身心健康危害漸深，被告貪圖自己之私利，竟
    不惜上述後果，而走私運輸為數可觀之愷他命入境，雖經及
    時查獲，未實際造成重大危害，但惡性不輕，及其素行、犯
    罪之手段、方法、被告坦承犯行等一切情狀，量處有期徒刑
    3年10月之刑，並將扣案之第三級毒品愷他命、空包裝袋、
    NIKE牌運動內褲等物宣告沒收，其認事用法並無違誤，量刑
    亦稱妥適。被告雖以其運輸之毒品係供己施用，且其兄長車
    禍受傷嚴重，無法維持家計，原判決量刑過重為由提起上訴
    。惟按，量刑輕重係屬事實審法院得依職權自由裁量之事項
    ，茍已斟酌刑法第57條各款所列情狀而未逾法定刑度，即不
    得遽指為違法。原審判決理由已記載審酌上開情節，就被告
    上開犯行，量處有期徒刑3年10月之刑，應已注意適用刑法
    第57條之規定，所處之刑亦符合「罰當其罪」之原則，並無
    輕重失衡之情形，且以其運輸毒品之數量龐大，亦無適用刑
    法第59條情輕法重而酌減其刑之餘地。從而，被告以量刑過
    重為由而提起上訴，經核並無理由，應予駁回其上訴。
據上論斷，應依刑事訴訟法第368條，判決如主文。
本案經檢察官卓春蓮到庭執行職務。
中    華    民    國   100    年    4     月    7     日
            刑事第五庭    審判長法  官  趙  春  碧
                                法  官  卓  進  仕
                                法  官  林  宜  民
以上正本證明與原本無異。
如不服本判決應於收受送達後十日內向本院提出上訴狀，其未敘
述上訴之理由者並得於提起上訴後十日內向本院補提理由書（均
須按他造當事人之人數附繕本）「切勿逕送上級法院」。
                                書記官  吳  雅  菁
中    華    民    國   100    年    4     月    7     日